臺灣士林地方法院民事判決　九十年度簡上字第二三五號
　　上　訴　人　甲○○○
　　被 上訴 人　乙○○
右當事人間請求損害賠償事件，上訴人對於中華民國九十年十月三十一日本院士林簡
易庭九十年度士簡字第一四０七號第一審判決提起上訴，本院判決如左：
    主      文
原判決（除確定部分外）關於駁回上訴人後開第二項之訴部分，及該部分訴訟費用之
裁判均廢棄。
被上訴人應再給付上訴人新臺幣肆萬伍仟壹佰參拾元。
其餘上訴駁回。
第一審（除確定部分外）及第二審訴訟費用，由被上訴人負擔三分之一，餘由上訴人
負擔。
    事      實
甲、上訴人方面：
一、聲明：
  (一)原判決不利於上訴人部分廢棄。
  (二)被上訴人應再給付上訴人新臺幣（下同）十五萬五千一百三十元。
二、陳述：除與原審判決書所載者相同茲予引用外，補稱：
  (一)被上訴人於民國八十九年八月二日中午十二時許，在臺北市○○區○街五二號一
    樓後方即上訴人放置新作不銹鋼水塔之處，將已遭被上訴人剪斷之水管拔起，趁
    上訴人轉身離去不注意之際，持以追打上訴人，致上訴人受有左手、右手、右手
    肘、右腰部鈍挫傷之傷害，身心異常痛苦，且人的身體是寶貴的，上訴人請求被
    上訴人賠償十六萬元慰撫金，並不過份。
  (二)上訴人之儲水池遭被上訴人毀損，檢察官竟對被上訴人為不起訴處分，使被上訴
    人敢一而再、再而三剪斷上訴人之水管，害上訴人到九十年十月二十五日才有水
    可用，後來被上訴人又於八十九年七月二十九日再剪斷上訴人之水管，並於同年
    八月二日打上訴人，這就是法律對被上訴人太好了，而對上訴人不公平。
  (三)卷附八十八年十一月二十九日之醫療費單據，可能是拿錯了。
  (四)上訴人是二十七年三月二十七日出生，小學畢業，目前是家庭主婦沒有工作，現
    與先生同住，沒有小孩，現住房子是上訴人之名義。
三、證據：援用原審之立證方法。
乙、被上訴人方面：
一、聲明：駁回上訴。
二、陳述：除與原審判決書所載者相同茲予引用外，補稱：
  (一)兩造住家均有接自來水，且不需經過加壓裝置，而舊水池已三十年未使用過。
  (二)被上訴人現擔任保全人員，五十九年七月二日出生，陸軍軍事士官學校畢業，目
    前一個人住，現住房子是繼承得來。
三、證據：除援用原審之立證方法外，另提出不起訴處分書影本、駁回再議處分書影
    本、本院刑事判決影本、和解筆錄影本、收據影本各一份。
丙、本院依職權調閱本院九十年度簡字第七四０號刑事簡易案件全卷。
    理      由
一、本件上訴人起訴主張：被上訴人於八十九年八月二日中午十二時許，在臺北市○
    ○區○街五二號一樓後方即上訴人放置新作不銹鋼水塔處，將已遭被上訴人剪斷
    之水管拔起，並趁上訴人轉身離去不注意之際，持以追打上訴人，致上訴人受有
    左手、右手、右手肘、右腰部鈍挫傷之傷害，且使其身心異常痛苦，上訴人並因
    此支出醫療費用一千四百四十元，爰依侵權行為之法律關係，訴請被上訴人賠償
    醫療費用一千四百四十元及精神慰撫金十六萬元等語。被上訴人則未對原審判決
    其應給付上訴人醫療費用一千三百十元、精神慰撫金五千元及負擔訴訟費用之部
    分上訴（該部分應已確定），僅請求駁回上訴。
二、上訴人主張被上訴人於八十九年八月二日中午十二時許，在臺北市○○區○街五
    二號一樓後方即上訴人放置新作不銹鋼水塔處，將已遭被上訴人剪斷之水管拔起
    ，並趁上訴人轉身離去不注意之際，持以追打上訴人，致上訴人受有左手、右手
    、右手肘、右腰部鈍挫傷之傷害等事實，業據其提出與所述相符之馬偕紀念醫院
    診斷書影本、醫療單據影本各一份為證，並為被上訴人所不爭執，堪認為真正。
    又本院九十年度簡字第七四０號刑事簡易判決亦同此認定，並經本院依職權調取
    上開刑事簡易案件全卷核閱屬實。
三、按因故意或過失，不法侵害他人之權利者，負損害賠償責任，民法第一百八十四
    條第一項前段定有明文。經查，本件上訴人確係因被上訴人之傷害行為而受傷，
    已如前述，是原告依民法第一百八十四條第一項前段有關侵權行為之規定，訴請
    被告賠償其損害，即屬於法有據。茲審酌原告請求之各項金額如下：
  (一)醫療費部分：
    1.按不法侵害他人之身體或健康者，對於被害人因此增加生活上之需要時，應負
      損害賠償責任，民法第一百九十三條第一項定有明文。次按保險制度，旨在保
      護被保險人，非為減輕損害事故加害人之責任。保險給付請求權之發生，係以
      定有支付保險費之保險契約為基礎，與因侵權行為所生之損害賠償請求權並非
      出於同一原因。後者之損害賠償請求權，殊不因受領前者之保險給付而喪失，
      兩者除有保險法第五十三條關於代位行使之關係外，不生損益相抵問題，最高
      法院著有六十八年度台上字四二號判例可資參照。該判例係針對保險法而為，
      旨在闡述保險人得代位行使被保險人對於加害人之損害賠償請求權時，被保險
      人即不得再向加害人請求損害賠償。而依保險法第一百三十五條準用第一百零
      三條規定，傷害保險之保險人不得代位行使被保險人對於加害人之損害賠償請
      求權，此外，全民健康保險法第八十二條僅規定：「保險對象因汽車交通事故
      ，經本保險提供醫療給付者，本保險之保險人得向強制汽車責任保險之保險人
      代位請求該項給付」，是全民健康保險之保險對象，除因汽車交通事故，經該
      保險提供醫療給付者外，保險人自不得代位被保險人行使權利，故被保險人於
      受領保險給付後，仍得向加害人請求損害賠償。
    2.原告主張其因遭被告毆傷而就醫，共支出醫療費用一千四百四十元等語，稽之
      原告所提出馬偕紀念醫院所出具之醫療單據二紙，除上訴人於本件發生前之八
      十八年十月二十九日在牙科就診之費用單據，非屬因本件傷害所支出之醫療費
      用，應予扣除外，另一紙上訴人於本件發生當日之八十九年八月二日在外科就
      診之費用單據，包括自負費用一千三百十元及健保負擔之費用四百二十三元共
      一千七百三十三元，依原告所受傷害及該單據所載醫療費別，應屬治療及增加
      生活上之必要費用，揆諸前揭規定及說明，上訴人自得請求被上訴人賠償一千
      七百三十三元醫療費用。是上訴人於上開金額範圍內，訴請被上訴人賠償一千
      四百四十元醫療及增加生活上必要費用之範圍內，洵屬於法有據。
  (二)精神上損害賠償部分：
    1.按不法侵害他人之身體、健康、名譽、自由、信用、隱私、貞操、或不法侵害
      其他人格法益而情節重大者，被害人雖非財產上之損害，亦得請求賠償相當之
      金額，為民法第一百九十五條第一項前段所明定。上訴人因遭被上訴人毆傷，
      致其身體受有前開傷害，經過診治後，肉體及精神上均受有相當之痛苦，自得
      請求精神慰藉金。
    2.本院斟酌兩造為住在樓上、樓下之鄰居，因被上訴人誤將一樓後方空地上訴人
      所有之儲水池拆除而迭生爭執，上訴人遽遭上述傷害，除個人受有身體及精神
      上之痛苦，亦使其生活秩序受有一定之影響，而上訴人係二十七年三月二十七
      日出生，小學畢業，目前為家庭主婦，現住房子為其個人名義；被上訴人則為
      五十九年七月二日出生，陸軍軍事士官學校畢業，現擔任保全人員，現住房子
      為繼承得來等一切情況，認為上訴人於請求被上訴人賠償五萬元慰撫金之範圍
      內，尚屬公允，逾此範圍之請求，即非正當。
四、綜上所論，上訴人基於侵權行為法則，於訴請被上訴人賠償五萬一千四百四十元
    （計算式：1,440+50,000 =51,440）之範圍內，為有理由，應予准許，逾此範圍
    之請求，即屬無據，應予駁回。原審判決除被上訴人應給付上訴人六千三百十元
    之已確定部分外，就其餘應准許之四萬五千一百三十元部分（計算式：51,440-
    6,310=45,130）為上訴人敗訴之判決，尚有未洽，上訴意旨就此部分指摘原判決
    不當，求予廢棄改判，為有理由；至於上開應駁回之部分，原審判決為上訴人敗
    訴之判決，核無違誤，上訴意旨就此部分指摘原判決不當，求予廢棄改判，為無
    理由，應駁回其上訴。
五、本件判決基礎已臻明確，兩造其餘攻防方法及訴訟資料經本院審酌後，核與判決
    不生影響，無逐一論列之必要，併此敘明。
據上論結，本件上訴為一部有理由、一部無理由，依民事訴訟法第四百三十六條之一
第三項、第四百四十九條第一項、第四百五十條、第七十九條但書、第四百六十三條
，判決如主文。
中　　　華　　　民　　　國　　九十一　　年　　　三　　　月　　 十九 　　日
                            臺灣士林地方法院民事第三庭
~B審判長法官　李玉卿
~B　　　法官　王本源
~B      法官　張國勳
右為正本係照原本作成。
本件判決不得上訴。
中　　　華　　　民　　　國　　九十一　　年　　　三　　　月　　二十五　　日
~B法院書記官　林郁菁
